最高法院刑事判決　　　　　　一○○年度台上字第二五○一號
上　訴　人　王淑玲
選任辯護人 吳聰億律師
上列上訴人因違反銀行法等罪案件，不服台灣高等法院台南分院
中華民國九十九年一月二十八日第二審判決（九十八年度上訴字
第一二七五號，起訴案號：台灣雲林地方法院檢察署九十八年度
偵字第七九二號），提起上訴，本院判決如下：
    主  文
原判決關於引用第一審判決附表一編號１０至、編號部分均撤
銷，發回台灣高等法院台南分院。
其他上訴駁回。
    理  由
壹、發回（即原判決引用第一審判決附表一編號１０至、）部
    分：
本件關於上訴人王淑玲原判決引用第一審判決附表一（下稱附表
一）編號１０至、銀行職員背信部分，原判決認其上訴書狀未
敘述具體理由，不合上訴之法定要件，因而維持第一審依想像競
合犯關係，從一重論處上訴人犯銀行職員背信十五罪刑之判決，
駁回上訴人該部分在第二審之上訴，固非無見。
惟查，本件原判決以上訴人因上揭銀行職員背信案件，不服第一
審論處犯銀行職員背信十五罪刑之判決，於法定期間內提起第二
審上訴。上訴理由略謂：(一)、上訴人並非直接利用違背職務之行
為，直接自台中商業銀行虎尾分行（下稱台中商銀）取得不法款
項，而係利用其與顧客接觸之機會，盜蓋顧客印章於取款憑條，
僅以背信、侵占、詐欺之方式，自顧客取得不法款項，台中商銀
僅為顧及信譽，間接賠償顧客損失，上訴人行為與銀行法第一百
二十五條之二第一項之規定有間。(二)、上訴人縱於擔任台中商銀
櫃檯人員時，親至顧客處收受存簿，代顧客為存提款行為，然非
在銀行授權範圍，此等行為非其法定職權範圍內之行為，純係與
顧客間之個人行為，不能視為違背銀行職員法定職務行為。(三)、
第一審未充分審酌上訴人坦承犯行，量刑過重。第一審該部分之
判決有上揭違誤，應予撤銷等情。而第一審判決就認定上訴人該
部分犯罪予以論罪科刑，已敘明所憑之證據及認定之理由，就上
訴意旨所辯無可採信亦為說明，從形式上審查，無違背法令之情
形。乃認上訴人該部分之上訴理由未依卷內資料提出新事證為具
體指摘，其上訴不足以動搖第一審該部分判決認定犯罪事實及量
刑之基礎，難認係具體理由，其該部分之上訴違背法律上之程式
。因而不經言詞辯論，駁回其該部分在第二審之上訴。固非無見
。惟按，不服第一審判決而上訴於第二審法院者，應提出上訴書
狀，上訴書狀應敘述具體理由，刑事訴訟法第三百六十一條第一
、二項定有明文。所謂「應敘述具體理由」，指就不服判決之理
由為具體之敘述而非空泛之指摘而言。倘上訴理由就其所主張第
一審判決有違法或不當之情形，已舉出該案相關之具體事由，足
為其理由之所憑，即不能認係徒托空言或漫事指摘；縱其所舉理
由經調查結果並無可採，要屬上訴有無理由之範疇，尚難遽謂未
敘述具體理由。又我國刑事訴訟法之第二審採覆審制，就被告案
件經上訴之部分，為完全重複之審理，第二審法院就其調查證據
之結果，本於自由心證而認定事實及適用法律，非僅依第一審判
決基礎之資料，加以覆核而已。經查，稽之卷附上訴人第二審之
上訴書狀，已明確指稱：其係利用與顧客接觸之機會，盜蓋顧客
印章於取款憑條而取得不法款項，非利用違背銀行職務之行為，
直接自銀行取得不法利益，且係親至顧客處收受存簿，代顧客為
存提款之行為，非在銀行授權範圍，所為非其法定職權範圍內之
規範，亦無致銀行利益之損害，不該當銀行法第一百二十五條之
二第一項之要件等旨（見原審卷第三頁）。上訴人已具體主張第
一審該部分之判決有證據調查未盡及適用法則不當之違誤，即難
謂非具體理由。乃原審對上情未經審理，僅依第一審判決基礎之
資料加以覆核，即以上訴人所執理由不足以動搖其該部分之犯罪
事實及量刑基礎，逕認上訴人該部分之上訴不合法定程式予以駁
回，自嫌速斷，難昭折服。上訴意旨，指摘原判決該部分不當，
非無理由，應認該部分有撤銷發回之原因。至原判決該部分裁判
上一罪部分，基於審判不可分原則，應併予發回。
貳、駁回部分：
一、行使偽造私文書（即附表一編號１至９、至、至）
部分：
按刑事訴訟法第三百七十七條規定，上訴於第三審法院，非以判
決違背法令為理由，不得為之。是提起第三審上訴，應以原判決
違背法令為理由，係屬法定要件。如果上訴理由書狀並未指摘原
判決有何違法，自應認其上訴為違背法律上之程式，予以駁回。
本件第一審判決以上訴人供承有附表一編號１至９、至、
至部分行使偽造文書之犯罪事實，參酌卷附其他證據資料，認
定上訴人該部分犯行明確。而依想像競合犯，從一重論處上訴人
行使偽造私文書二十四罪刑，原審以其該部分之上訴書狀所敘述
第一審未充分審酌其坦承犯行，量刑過重等語（見原審卷第三頁
）之上訴理由，不合具體之要件，因而駁回其該部分在第二審之
上訴，並不經言詞辯論為之，已詳敘憑以論斷之理由，從形式上
觀察，無違背法令之情形。上訴意旨仍執陳詞，指摘原判決該部
分違背法令，非適法上訴第三審之理由，其該部分之上訴不合法
律上之程式，應予駁回。上訴人想像競合犯詐欺取財（即附表一
編號１至９、至、）或背信（即同附表編號、、、
至）部分，原判決係依刑法第三百三十九條第一項、第三百
四十二條第一項論處，核屬刑事訴訟法第三百七十六條第四、五
款之案件，上揭偽造文書部分之上訴既不合法，自無從就該想像
競合之輕罪併為實體上審理，依刑事訴訟法第三百七十六條規定
，此部分既經第二審判決，自不得上訴於第三審法院，上訴人猶
提起上訴，顯非適法，應併予駁回。
二、業務侵占（即附表一編號至）部分：
按刑事訴訟法第三百七十六條所列各罪之案件，經第二審判決者
，不得上訴於第三審法院，為該法條所明定。本件上訴人另犯附
表一編號至業務侵占三罪部分，原審係維持第一審依刑法第
三百三十六條第二項論處三罪刑之判決，駁回上訴人該部分在第
二審之上訴，核屬刑事訴訟法第三百七十六條第三款之案件。依
首開說明，既經第二審判決，自不得上訴於第三審法院，上訴人
復提起上訴，顯為法所不許，應同予駁回。
據上論結，應依刑事訴訟法第三百九十七條、第四百零一條、第
三百九十五條前段，判決如主文。
中    華    民    國  一○○  年    五    月   十二   日
                      最高法院刑事第九庭
                          審判長法官  石  木  欽  
                                法官  洪  佳  濱  
                                法官  韓  金  秀  
                                法官  段  景  榕  
                                法官  周  煙  平  
本件正本證明與原本無異
                                      書  記  官  
中    華    民    國  一○○  年    五    月   十七   日
                                                     m